【裁判字號】    89,交上易,196
【裁判日期】    890330
【裁判案由】    過失傷害
【裁判全文】
臺灣高等法院臺南分院刑事判決          八十九年度交上易字第一九六號   Ｃ
      上  訴  人  臺灣台南地方法院檢察署檢察官
      上  訴  人
      即  被  告  乙  ○  ○
右上訴人因被告過失傷害案件，不服臺灣臺南地方法院八十八年度交易字第三五五號
中華民國八十八年十二月六日第一審判決（起訴案號：臺灣臺南地方法院檢察署八十
八年度偵字第一０一七六號），提起上訴，本院判決如左：
      主      文
原判決撤銷。
乙○○無罪。
      理      由
一、公訴意旨略以：乙○○於民國（下同）八十八年六月六日上午十時許，駕駛車號
    ＡＴ－五七五０號自用小客車，在台南市○○路○段四一九號前路邊，於起駛前
    應注意後方來車，且按當時情狀，尚無不能注意之情形，竟疏於注意，適有甲○
    ○○駕駛車號ＴＬＱ－四七六號機車，沿台南市○○路○段由北向南自後駛至，
    致被乙○○所駕駛之自用小客車擦撞倒地，甲○○○因而受有右腳挫擦傷、皮下
    瘀血腫、併右後小腿蜂窩組織炎、皮下組織壞死之傷害，因認乙○○涉有傷害之
    罪嫌。
二、按犯罪事實應依證據認定之，無證據不得推定其犯罪事實；又不能證明被告犯罪
    或其行為不罰者，應諭知無罪之判決，為刑事訴訟法第一百五十四條、第三百零
    一條第一項所明文。又刑事訴訟法上所謂認定犯罪事實之證據，係指足以認定被
    告確有犯罪行為之積極證據而言，該項證據自須適合於被告犯罪事實之認定，始
    得採為斷罪資料（參照最高法院二十九年上字第三一○五號判例）；復按告訴人
    之指訴，須無瑕疵可指，且就其他方面調，又與事實相符，始足採為認定犯罪事
    實之憑證。苟積極證據不足證明犯罪事實，被告之抗辯或反證縱屬虛偽，仍不能
    以資為積極證據應予採信之理由，而應為被告有利之認定（最高法院七十年台上
    字第三八一號、三十年上字第四八二、八一六號判例參照）。
三、本件公訴人認上訴人即被告乙○○涉有過失傷害罪嫌無非以告訴人甲○○○之指
    訴及診斷書以為斷。被告經合法傳喚，未到庭陳述，然即被告乙○○於迭次訊問
    均堅決否認有右揭犯行，辯稱：伊當時坐在車內，其車並未與甲○○○之機車發
    生碰撞，因當日風大，是陳女士自己跌倒的等語。經查：
（一）被告乙○○自警訊以迄偵審均稱其係停車等其妻至藥房買藥品，車子並未啟動
      ，而告訴人甲○○○對被告之妻子當時未坐在車內亦無異言，足見被告之妻當
      時確係未在車上。衡情，被告既係停車讓其妻去買東西，在其妻未上車前，被
      告理當不會將開走，參以被告自警訊以迄偵審均否認有將車啟動，足見被告所
      辯其未將車啟動等情，非不足採。至於原審筆錄第二十一頁有載明被告供稱：
      「係告訴人來撞我」一節，經聽錄音帶，發現被告並未口出此言，而係原審法
      官自行覆頌被告供詞供書記官記載時自行加上（參見本院八十九年二月二十九
      日訊問筆錄），因而亦不能以原審之筆錄為被告不利之證明。
（二）又由告訴人之傷勢及機車損害雖可見告訴人當時確有倒地受傷，然告訴人甲○
      ○○於警訊、偵查及原審時均稱被告係撞及其機車倒地，然告訴人在偵查時係
      稱撞擊【後側】（見偵查卷第八頁反面）；於原審即稱撞擊【前輪】，前後所
      述已不一致，而於本院更稱撞擊【腳部】（參見本院八十九八年二月二十五日
      訊問筆錄），更與前此所述撞擊機車又不一致。告訴人甲○○○對被告汽車撞
      擊之部位竟然前後所述均不一，因而實難採信告訴人所指訴被告汽車有撞擊其
      機車等情為真。參以八十八年六月六正逢中度颱風「瑪姬」襲台，有簡報一份
      附卷可稽（見原審卷第十七頁），告訴人亦供承當日風甚大，足見被告所辯係
      因風大告訴人自己不慎自行滑倒一節，信而有徵。
四、徵之上情，足見告訴人甲○○○係因風大自己騎車不慎倒地，此外並無他積極證
    據足以證明被告有擦撞告訴人機車或告訴人身體之情事。是被告被訴過失傷害之
    罪，尚屬不能證明。原審疏未詳查，遽認被告有過失傷害之犯行，並加以論罪科
    刑，容有未洽。被告上訴意旨，指摘原判決採證不當，否認其有犯罪，為有理由
    ，自應由本院將原判決撤銷，改諭知被告無罪之判決。
五、被告經合法傳喚，無正當理由不到庭，爰不待其陳述逕行判決。
據上論結，應依刑事訴訟法第三百六十九條第一項前段、第三百六十四條、第三百零
一條第一項、第三百七十一條，判決如主文。
本案經檢察官張斗輝到庭執行職務。
中    華    民    國      八十九      年      三      月      三十      日
                                  臺灣高等法院臺南分院刑事第四庭
                                      審判長法官  徐    財    福
                                            法官  宋    明    蒼
                                            法官  蔡    崇    義
右正本證明與原本無異。
不得上訴。
                                      法院書記官  李    育    儒
中    華    民    國      八十九      年      四      月      六        日


司法院資訊處製作；財團法人民間司法改革基金會備份。
